臺灣高等法院刑事裁定
110年度聲字第3827號
聲  請  人  臺灣高等檢察署檢察官
受  刑  人  黃義棠



上列聲請人因受刑人數罪併罰有二裁判以上，聲請定其應執行之
刑（110年度執聲字第1686號），本院裁定如下：
    主  文
黃義棠所犯如附表所示各罪所處之刑，應執行有期徒刑貳拾伍年
陸月。
    理  由
一、聲請意旨略以：受刑人黃義棠（下稱受刑人）因違反毒品危
    害防制條例等數罪，先後經判決確定如附表，應依刑法第53
    條、第51條第5款規定，定其應執行之刑，爰依刑事訴訟法
    第477條第1項規定聲請裁定等語。
二、按裁判確定前犯數罪者，併合處罰之。但有下列情形之一者
    ，不在此限：一、得易科罰金之罪與不得易科罰金之罪；二
    、得易科罰金之罪與不得易服社會勞動之罪；三、得易服社
    會勞動之罪與不得易科罰金之罪；四、得易服社會勞動之罪
    與不得易服社會勞動之罪；前項但書情形，受刑人請求檢察
    官聲請定應執行刑者，依第51條規定定之；數罪併罰，有二
    裁判以上者，依刑法第51條之規定，定其應執行之刑；又宣
    告多數有期徒刑者，於各刑中之最長期以上，各刑合併之刑
    期以下，定其刑期，但不得逾30年；刑法第50條、第53條及
    第51條第5款分別定有明文。再按法律上屬於自由裁量事項
    ，尚非概無法律性之拘束，在法律上有其外部界限及內部界
    限。前者法律之具體規定，使法院得以具體選擇為適當裁判
    ，此為自由裁量之外部界限；後者法院為自由裁量時，應考
    量法律之目的，法律秩序之理念所在，此為自由裁量之內部
    界限。法院為裁判時，二者均不得有所踰越。在數罪併罰而
    有二裁判以上，應定其應執行刑之案件，法院所為刑之酌定
    ，固屬自由裁量事項，然對於法律之內、外部界限，仍均應
    受其拘束（最高法院91年度台非字第32號、92年度台非字第
    187號判決意旨參照）。次按被告犯應併合處罰之數罪，經
    法院以判決或裁定定其數罪之應執行刑確定者，該數罪是否
    執行完畢，均係以所定之應執行刑全部執行完畢為斷。其在
    定應執行刑之前已先執行之有期徒刑之罪，因嗣後與他罪合
    併定應執行刑之故，自應由檢察官換發執行指揮書執行應執
    行刑時，扣除其前已執行之有期徒刑部分，合先敘明。
三、按數罪併罰已經裁判定應執行刑確定之各罪，如再就其各罪
    之全部或部分重複定應執行刑，均屬違反一事不再理原則，
    不以定刑之各罪範圍全部相同者為限。然已經定應執行刑確
    定之各罪，如因增加經另案判決確定合於數罪併罰之其他犯
    罪，或原定應執行刑之數罪中有部分犯罪，因非常上訴、再
    審程序而經撤銷改判，或有赦免、減刑等情形，致原裁判定
    刑之基礎已經變動，或其他客觀上有責罰顯不相當之特殊情
    形，為維護極重要之公共利益，而有另定應執行刑之必要者
    ，法院即不受原確定裁定實質確定力之拘束；為保障受刑人
    之程序利益，除顯無必要或有急迫情形外，法院於裁定前，
    允宜予受刑人言詞、書面或其他適當方式，對本件定應執行
    刑案件陳述意見（最高法院刑事大法庭110年度台抗大字第4
    89號裁定意旨參照）。
四、查受刑人因違反毒品危害防制條例等數罪，先後經臺灣桃園
    地方法院、臺灣新北地方法院及本院判處如附表所示之刑（
    附表編號1至7所示之罪，備註欄所載數罪併罰之刑應為執行
    有期徒刑17年10月，檢察官聲請書附表誤載為17年7月，應
    予更正；附表編號15所示之罪，宣告刑應為有期徒刑7年8月
    ，檢察官聲請書附表誤載為7年7月，應予更正），均經分別
    確定在案。檢察官所聲請定應執行刑之附表編號1所示之罪
    ，雖已執行完畢，惟與附表編號2至23所示之罪合於數罪併
    罰之要件，自仍應就附表所示之數罪，合併定應執行刑。茲
    檢察官經依受刑人之請求，聲請就上開得易科罰金（附表編
    號1、4）與不得易科罰金（附表編號2、3、5至23）之罪定
    其應執行之刑，有受刑人是否聲請定應執行刑調查表在卷可
    憑，本院審核認聲請為正當，爰審酌⑴附表編號1至7所示之
    罪，曾經本院以110年度聲字第2748號裁定其應執行有期徒
    刑17年10月確定，⑵附表編號8至23所示之罪，曾經臺灣新北
    地方法院以109年度訴字第578號判決併定其應執行有期徒刑
    14年，嗣經本院以109年度上訴字第3563號及最高法院以110
    年度台上字第3946號判決駁回上訴確定，有上開裁定書、判
    決書及本院被告前案紀錄表在卷可佐，依前揭說明，本院就
    附表所示各罪再定其應執行刑時，自應受上開裁判所定其應
    執行刑加計其他裁判所處刑期之內部界限（即17年10月＋14
    年=31年10月）所拘束，是兼衡上開內、外部界限之範圍，
    及基於法秩序理念及法安定性原則，尊重附表編號1至7、8
    至23所示之原定執行刑內部界限，暨斟酌受刑人就本件定應
    執行案件以書面傳真方式回覆，表示對本件無意見，請依法
    處理等語，有本院定應執行刑案件陳述意見查詢表附卷可參
    （見本院卷第195頁），並審酌受刑人所犯罪質（附表編號1
    至4所示係施用毒品罪，附表編號5至20所示係販賣毒品罪、
    附表編號21至23所示係轉讓毒品罪）、行為次數、侵害法益
    、犯罪時間之間隔、責任非難重複程度，兼衡各罪之法律目
    的、受刑人違反之嚴重性、數罪所反應受刑人之人格特性與
    傾向、對受刑人施以矯正之必要性等一切情狀，就其所犯數
    罪為整體非難評價，爰定其應執行如主文所示之刑。
據上論斷，應依刑事訴訟法第477條第1項，刑法第53條、第51條
第5款，裁定如主文。
中　　華　　民　　國　　110 　年　　10　　月　　29　　日
                  刑事第十七庭  審判長法　官  鄭水銓
                                      法　官  黃雅芬
                                      法　官  沈君玲
以上正本證明與原本無異。
如不服本裁定，應於收受送達後五日內向本院提出抗告狀。
                                      書記官  曾彥碩
中　　華　　民　　國　　110 　年　　10　　月　　29　　日